臺灣高等法院臺南分院刑事判決
111年度金上訴字第581號
上  訴  人  
即  被  告  滕紀盈


上列上訴人因詐欺等案件，不服臺灣臺南地方法院110年度金訴
字第449號中華民國111年3月1日第一審判決（起訴案號：臺灣臺
南地方檢察署110年度偵字第15527號），提起上訴，本院判決如
下：
    主  文
原判決撤銷。
滕紀盈共同犯三人以上詐欺取財罪，處有期徒刑壹年貳月。緩刑
貳年，並應於緩刑期間依附件調解筆錄所載之內容向被害人曾玉
如支付財產上之損害賠償。
    事  實
一、滕紀盈與網路LINE暱稱為「忠訓OK」及真實姓名年籍不詳之
    詐欺集團其他成年成員（邱專員、陳經理及其指定取款之人
    ）基於三人以上共同詐欺取財與掩飾犯罪所得去向之犯意（
    不確定故意）聯絡，於民國110年6月初，將其所申設之中國
    信託商業銀行（下稱中國信託銀行）帳號(000) 0000000000
    00號帳戶（下稱本案帳戶）提供予該詐欺集團作為犯罪之用
    ，再負責臨櫃提領上開帳戶內之犯罪所得款項，擔任俗稱「
    車手」之角色。嗣該詐欺集團成員（LINE暱稱為「惜福」）
    於同年月7日假冒曾玉如之外甥，撥打電話以及透過通訊軟
    體LINE向曾玉如詐稱：要借款買口罩云云，致曾玉如陷於錯
    誤，於同年月8日10時50分、10時58分匯款新臺幣（下同）5
    萬元、5萬元至滕紀盈之本案帳戶。滕紀盈再依「忠訓OK」
    陳經理指示，於同日12時3分，在臺南市○區○○○路0段000 號
    中國信託銀行中華分行，自本案帳戶提領上述詐騙贓款後，
    交與「忠訓OK」陳經理指定之人，以此方式掩飾、隱匿上述
    詐騙犯罪所得之去向。嗣曾玉如察覺有異報警處理，始循線
    查悉上情。
二、案經臺南市政府警察局歸仁分局報告臺灣臺南地方檢察署檢
    察官偵查起訴。
    理  由
壹、程序部分：
    查本件檢察官、被告滕紀盈對於下述本院採為認定犯罪事實
    依據之各項傳聞證據（供述證據）之證據能力，於本院行準
    備程序、審理時均表示同意有證據能力（見本院卷第43、86
    頁），另本院審酌該等證據之取得過程並無出於違法不當情
    事，與本案待證事實間復具有相當之關聯性，並經原審及本
    院於審判期日就上開證據依法進行調查、辯論，是依刑事訴
    訟法第159條之5第1項規定，均有證據能力，以之為本案證
    據並無不當，自得採為本件認定事實之基礎。另其餘本判決
    所採之非供述證據，亦均經法定程序取得，無不得為證據之
    情形，自均有證據能力。　　　　
貳、實體部分：　　
一、認定犯罪事實所憑之證據及理由：
　㈠上開犯罪事實，訊據被告滕紀盈坦承不諱，並經證人即被害
    人曾玉如於警詢時證述在卷（警卷第9-10頁），復有被害人
    提出之手機翻拍匯款明細照片2張（警卷第11頁）、(被告)
    帳戶個資檢視報表1份（警卷第23頁）、(被告)中國信託銀
    行帳戶客戶資料1份（警卷第27頁）、(被告)中國信託銀行
    帳戶歷史交易明細1份（警卷第29-31頁）、中國信託銀行中
    華分行監視器錄影截圖照片6張 [被告臨櫃取款影像]（警卷
    第33-37頁）、監視器錄影截圖照片4張 [取款車手上游之影
    像]（偵卷第25-27頁）、(被告)中國信託銀行存提款交易憑
    證1份（本院卷第61頁）、(被告)中國信託銀行帳戶存款交
    易明細1份（本院卷第67頁）、調解筆錄（本院卷第99頁）
    等在卷可資佐證，是被告任意性之自白，核與事實相符，堪
    以採信。
  ㈡又查詐騙集團利用電話、通訊軟體進行詐欺犯罪，並使用他
    人帳戶作為工具供被害者匯入款項，及指派俗稱「車手」之
    人領款以取得犯罪所得，同時造成金流斷點而掩飾、隱匿此
    等犯罪所得之去向，藉此層層規避執法人員查緝等事例，已
    在平面、電子媒體經常報導，且經警察、金融、稅務機關在
    各公共場所張貼防騙文宣廣為宣導，是上情應已為社會大眾
    所共知。又金融機構存款帳戶，攸關存戶個人財產權益之保
    障，專屬性甚高，衡諸常理，若非與存戶本人有密切之信賴
    關係，絕無可能隨意提供個人帳戶供他人使用；且於金融機
    構申請開設存款帳戶並無特殊之資格限制，一般民眾或公司
    行號皆可在金融機構申請開設帳戶作為提、存款之用，亦可
    於不同之金融機構申請複數之存款帳戶使用，實無向他人取
    得帳戶使用之必要。況如款項之來源合法正當，受款人大可
    自行收取、提領，故如不利用自身帳戶取得款項，反而刻意
    要求他人提供帳戶並委由他人提領款項，就該等款項可能係
    詐欺等不法所得，當亦有合理之預期；基此，苟見他人以不
    合社會經濟生活常態之理由徵求金融機構帳戶資料，甚且要
    求代為提領帳戶內之不明款項，衡情當知渠等係在從事詐欺
    等與財產有關之犯罪，並藉此掩飾、隱匿此等犯罪所得之去
    向等節，亦均為週知之事實。查被告將本件帳戶資料提供給
    所謂「忠訓OK」之人，並依指示代為提款時，已係年滿40歲
    之成年人，其心智已然成熟，具有一般之智識程度及相當之
    社會生活經驗，對於上開各情自無不知之理；被告於偵查以
    迄原審、本院審理時，復均無法提出關於「忠訓OK」之人的
    身分或聯絡資料，足見被告對「忠訓OK」之人亦毫無所悉而
    不具任何信任基礎。但被告何以絲毫不產生懷疑即逕予提供
    帳戶資料供他人匯款使用，顯然被告根本不在乎系爭帳戶有
    無遭他人犯罪所用，足認被告為前開行為時，對於本件帳戶
    可能遭作為財產犯罪工具等不法用途，及轉入本件帳戶內之
    款項極可能是詐欺等財產犯罪之不法所得，其代為提領此等
    款項，甚有可能因此造成金流斷點而掩飾、隱匿此等犯罪所
    得之去向等情，當已有相當之認識。而被告既已預見上開情
    形，竟仍依從自己對之毫無所悉、且真實姓名及年籍均不詳
    之人之要求告知本件帳戶資料，並親自提領被害人遭詐騙轉
    入本案帳戶內之款項而實施詐欺、洗錢之構成要件行為，堪
    信被告主觀上顯具有縱其所提領為詐欺犯罪所得，且提領此
    等款項即足掩飾、隱匿詐欺犯罪所得之去向，亦均不違背其
    本意之共同詐欺取財、洗錢之不確定故意，其所為即係以自
    己犯罪之意思，共同參與上開犯行至明。
  ㈢再以電話或通訊軟體進行詐騙之犯罪型態，自取得供被害人
    匯款之金融帳戶資料、對被害人施行詐術、由車手於該帳戶
    內提領款項、取贓分贓等各階段，乃需由多人縝密分工方能
    完成之犯罪型態，通常參與人數眾多，分工亦甚為細密等事
    態，同為大眾所週知，且相關詐騙集團犯罪遭查獲之案例，
    亦常見於新聞、媒體之報導；依前述被告之智識程度、生活
    經驗，對上情當亦有充分之認識。而本件除被告、與被告連
    絡之「忠訓OK」之人（邱專員、陳經理）外，尚有利用電話
    及LINE向被害人施行詐術（LINE暱稱為「惜福」）、向被告
    收取詐得之10萬元之人等其他詐騙集團成員，客觀上該集團
    之人數自已達3人以上，被告猶聽從「忠訓OK」之陳經理之
    指示負責提款而參與共同詐騙被害人之犯行，主觀上即亦有
    3人以上共同詐欺取財之不確定故意甚明。
  ㈣綜上所述，本件事證已臻明確，被告上開犯行洵堪認定，應
    予依法論科。
二、論罪科刑：
  ㈠按共同正犯之成立，祇須具有犯意之聯絡，行為之分擔，既
    不問犯罪動機起於何人，亦不必每一階段犯行，均經參與；
    共同正犯間，非僅就其自己實施之行為負其責任，並在犯意
    聯絡之範圍內，對於他共同正犯所實施之行為，亦應共同負
    責；共同正犯間之犯意聯絡，不以明示為必要，即相互間有
    默示之合致，亦無不可（最高法院109年度臺上字第1603號
    判決意旨參照）。共同實行犯罪行為之人，在合同意思範圍
    內，各自分擔犯罪行為之一部，相互利用他人之行為，以達
    其犯罪之目的者，即應對於全部所發生之結果共同負責；且
    共同正犯不限於事前有協定，即僅於行為當時有共同犯意之
    聯絡者亦屬之，且表示之方法，不以明示通謀為必要，即相
    互間有默示之合致亦無不可（最高法院103年度臺上字第233
    5號判決意旨參照）。另按洗錢防制法之立法目的，在於防
    範及制止因犯該法第3條所列之特定犯罪而取得或變得之財
    物或財產上利益及其之孳息，藉由包含處置（即將特定犯罪
    所得直接予以移轉或變更）、分層化（即以迂迴層轉、化整
    為零之多層化包裝方式，掩飾或隱匿特定犯罪所得）及整合
    （即收受、持有或使用他人之特定犯罪所得，使之回流至正
    常金融體系，而得以合法利用享受）等各階段之洗錢行為，
    使其形式上轉換成為合法來源，以掩飾或切斷特定犯罪所得
    與犯罪之關聯性，而藉以逃避追訴、處罰。一般而言，洗錢
    防制法第2條第2款之掩飾、隱匿行為，目的在遮掩、粉飾、
    隱藏、切斷特定犯罪所得與特定犯罪間之關聯性，是此類洗
    錢行為須與欲掩飾、隱匿之特定犯罪所得間具有物理上接觸
    關係（事實接觸關係）；特定犯罪之正犯實行特定犯罪後，
    為掩飾、隱匿其犯罪所得財物之去向及所在，而令被害人將
    款項轉入其所持有、使用之他人金融帳戶，並由該特定犯罪
    正犯前往提領其犯罪所得款項得手，如能證明該帳戶內之款
    項係特定犯罪所得，因已被提領而造成金流斷點，該當掩飾
    、隱匿之要件，該特定犯罪正犯自成立一般洗錢罪之正犯（
    最高法院108年度臺上大字第3101號裁定意旨參照）。
  ㈡查被告可預見提供金融機構帳戶資料供他人使用，可能遭人
    利用供作不法用途，卻仍基於縱使有人利用其帳戶實施詐欺
    取財犯罪亦不違背本意之不確定故意，交付本件帳戶資料供
    所謂「忠訓OK」之詐騙集團使用，是被告原係以幫助他人犯
    罪之意思提供本件帳戶資料乙情，固屬明確。惟「忠訓OK」
    所屬詐騙集團成員以佯稱係被害人之親友，需款孔急，致被
    害人匯款至本案帳戶後，被告即應「忠訓OK」陳經理所託，
    由本案帳戶內提領共100,000元款項交付其指定之不詳姓名
    成年人，則被告顯已進而直接參與取得詐欺款項之構成要件
    行為，自應以正犯論處；而被告提領此等詐欺犯罪所得之行
    為，復已造成金流斷點，亦該當掩飾、隱匿詐欺犯罪所得之
    去向之要件。故核被告所為，係犯刑法第339條之4第1項第2
    款之3人以上共同詐欺取財罪，及洗錢防制法第14條第1項之
    洗錢罪。再被告係以一行為同時觸犯加重詐欺取財罪、洗錢
    罪之2個罪名，為想像競合犯，應依刑法第55條規定，從一
    重之刑法第339條之4第1項第2款之3人以上共同詐欺取財罪
    處斷。　　
  ㈢被告與「忠訓OK」及所屬詐騙集團其餘成員之間，均有3人以
    上共同詐欺取財、洗錢之直接或間接之犯意聯絡，且係以自
    己犯罪之意思參與本案，自應就其與前述詐騙集團成員各自
    分工而共同違犯之上開犯行均共同負責；是被告與前述詐騙
    集團成員間就上開犯行，均有犯意之聯絡及行為之分擔，應
    論以共同正犯。
三、原審以被告上開犯行罪證明確，因予論罪科刑，固非無見，
    惟查被告於本院審理時業已坦承犯行並與被害人達成和解，
    有調解筆錄1份在卷可稽，原審「未及審酌」此量刑因子之
    變更，尚有未洽，被告上訴意旨稱原判決量刑過重，指摘原
    判決不當，非無理由，自應由本院將原判決撤銷改判。爰審
    酌現今詐欺集團以各種名目實施電話或其他通訊軟體詐欺，
    常使善良之民眾畢生積蓄付諸一空，且求償無門，甚至造成
    有人晚景淒涼，也因受騙而喪失對自己與他人之信任，反觀
    各詐欺集團核心重要成員卻因此輕取暴利，造成高度民怨與
    社會不安，被告不思循正當途徑獲取所需，竟參與詐欺集團
    之運作，擔任車手角色，負責依上層指示出面提領詐欺款項
    後予以繳回該詐欺集團，嚴重影響社會秩序及治安，其行為
    實屬不該，被告提領款項達10萬元之鉅，嚴重損及被害人之
    財產法益，犯罪情節非屬輕微，惟被告於本院審理時業已坦
    承犯行並與被害人達成和解並獲得諒解之犯後態度，有如前
    述。與奶奶、父母、弟弟同住，自承二專肄業之教育程度、
    銷售保養品為業，暨其之犯罪動機、目的、生活狀況等一切
    情狀，量處有期徒刑1年2月。
四、查被告未曾因故意犯罪受有期徒刑以上刑之宣告，有臺灣高
    等法院被告前案紀錄表1份在卷可參（本院卷第23頁）。又
    被告於本院審理期間，在原審法院之簡易庭已與被害人達成
    和解，願賠償被害人之損害5萬元，被害人同意給被告緩刑
    宣告，有附件之調解筆錄1份在卷可稽（本院卷第99頁），
    是本院認被告經此偵審程序教訓，應知警惕諒無再犯之虞，
    所宣告之刑以暫不執行為適當，爰併宣告緩刑2年，並應於
    緩刑期間依附件調解筆錄所載之內容向被害人曾玉如支付財
    產上之損害賠償，以勵自新。　
據上論斷，應依刑事訴訟法369條第1項前段、第364條、第299條
第1項前段，洗錢防制法第2條第2款、第14條第1項，刑法第11條
、第28條、第339條之4第1項第2款、第55條，刑法施行法第1條
之1第1項，刑法第74條第1項第1款、第2項第3款，判決如主文。
本案經檢察官廖羽羚偵查起訴，檢察官柯怡伶到庭執行職務。
中　　華　　民　　國　　111 　年　　6 　　月　　30　　日
                  刑事第一庭    審判長法　官  楊清安
                                      法　官  蕭于哲
                                      法　官  陳顯榮
以上正本證明與原本無異。
如不服本判決應於收受送達後20日內向本院提出上訴書狀，其未
敘述上訴理由者，並得於提起上訴後20日內向本院補提理由書（
均須按他造當事人之人數附繕本）「切勿逕送上級法院」。
　　　　　　　　　　　　　　　　　　　書記官  許睿軒　　
中　　華　　民　　國　　111 　年　　6 　　月　　30　　日
附錄本案論罪科刑法條：
洗錢防制法第14條：
有第二條各款所列洗錢行為者，處7年以下有期徒刑，併科新臺
幣5百萬元以下罰金。
前項之未遂犯罰之。
前二項情形，不得科以超過其特定犯罪所定最重本刑之刑。

刑法第339條之4：
犯第339條詐欺罪而有下列情形之一者，處1年以上7年以下有期
徒刑，得併科1百萬元以下罰金：
一、冒用政府機關或公務員名義犯之。
二、三人以上共同犯之。
三、以廣播電視、電子通訊、網際網路或其他媒體等傳播工具，
    對公眾散布而犯之。
前項之未遂犯罰之。